臺灣臺中地方法院民事裁定
111年度抗字第23號
抗  告  人  劉年來  
法定代理人  劉秋漢  
相  對  人  賴炳煌  
            王正源  
            林慧柔  
            張添新  
            林寬柔  
債  務  人  劉昭助  
上列當事人間拍賣抵押物事件，抗告人對於中華民國110年12月1
5日本院司法事務官所為110年度司拍字第318號裁定提起抗告，
本院裁定如下：
    主  文
抗告駁回。
抗告程序費用新臺幣壹仟元由抗告人負擔。
    理  由
一、抗告人抗告意旨略以：抗告人年歲甚高，於民國105年6月22
    日經光田綜合醫院診斷罹患重度失智症，同年9月領有中度
    身心障礙證明；於110年4月20日再經光田綜合醫院診斷仍維
    持罹患重度失智症，且領有110年5月領有重度身心障礙證明
    ；復於110年8月26日光田综合醫院鑑定腦波檢查呈現輕度、
    雙側大腦皮質功能障礙狀態、簡易智能量表顯示認知功能明
    顯受損、臨床失智評分表落入重度失智範圍、日常生活功能
    量表與功能性生活功能量表分別落入完全依賴與重度失能範
    圍，不能管理處分自己財產，不能為意思表達或受意思表達
    ，不能辨識其意思表達之效果，可為監護宣告，並於110年1
    1月11日經本院110年度監宣字第580號民事裁定宣告抗告人
    為受監護宣告之人。是以，抗告人於105年間即已罹患失智
    症，則其於109年4月14日訂立抵押權設定契約書、設定抵押
    權登記行為，均屬無效，原審率為准予拍賣之裁定，自有未
    洽等語，並聲明：廢棄原裁定；上開廢棄部分，相對人於第
    一審之聲請駁回。
二、抵押權人於債權已屆清償期而未受清償者，得聲請法院拍賣
    抵押物，就其賣得價金而受清償，民法第873 條第1 項定有
    明文；上開規定依同法第881 條之17，於最高限額抵押準用
    之。如對於此項法律關係有爭執時，亦應由有爭執之人提起
    訴訟，以求解決，不得僅依抗告程序聲明其有爭執，並據為
    廢棄拍賣裁定之理由（最高法院51年台抗字第269號判例意
    旨參照）。又聲請拍賣抵押物，原屬非訟事件，法院所為准
    許與否之裁定，無確定實體法上法律關係存否之性質，於債
    權及抵押權之存否，並無既判力。故祇須其抵押權已經依法
    登記，且債權已屆清償期而未受清償，法院即應為准許拍賣
    之裁定。而對於此項法律關係有爭執之人，為保護其權利，
    得提起訴訟，以謀解決，不得僅依抗告程序聲明其爭執，並
    據為廢棄准許拍賣抵押物裁定之理由（最高法院94年度台抗
    字第270號裁判要旨參照）。
三、本件相對人於本院110 年度司拍字第318號拍賣抵押物事件
    所主張之事實，業據其提出他項權利證明書、抵押權設定契
    約書及其他約定事項、土地第一類登記謄本為證（見原審卷
    第11至28頁）。原裁定依相對人所提出之上開資料為形式上
    審查，認系爭最高限額抵押權已登記，且抵押債權已屆清償
    期而未受清償，並敘明抗告人所陳情事縱然屬實，亦係實體
    上之爭執，應由抗告人另行提起訴訟解決，非本件非訟程序
    得予審究，而為准許拍賣抵押物之裁定，自無不合。抗告人
　　雖執上情提起抗告，然所陳為抵押權擔保效力所及債權債務
    關係是否存在之實體上爭議，揆諸前揭說明，應尋訴訟程序
    解決，不能以此作為請求廢棄准許拍賣抵押物裁定之理由。
    從而，抗告人提起抗告，請求廢棄原裁定，為無理由，應予
    駁回。
四、按非訟事件依法應由關係人負擔費用者，法院裁定命關係人
    負擔時，應一併確定其數額，非訟事件法第24條第1項規定
    甚明，爰依法確定本件抗告程序費用額如主文第2項所示。
五、據上論結，本件抗告為無理由，依非訟事件法第46條、第21
    條第2 項、第24條第1 項，民事訴訟法第495 條之1 第1 項
    、第449 條第1 項、第78條，裁定如主文。
中    華    民    國  111     年    1     月    27    日
                  民事第三庭    審判長法  官  陳宗賢
                                      法  官  王金洲
                                      法  官  廖純卿
正本係照原本作成。
本裁定僅得以適用法規顯有錯誤為理由提起再抗告。如提起再抗
告，應於裁定送達後10日內委任律師為代理人向本院提出再抗告
狀，並繳納再抗告費新臺幣1,000元。 
中　　華　　民　　國　　111 　年　　1 　　月　　27　　日
                                      書記官  楊雯君